【裁判字號】    94,訴,1115
【裁判日期】    950105
【裁判案由】    強盜
【裁判全文】
臺灣臺南地方法院刑事判決              94年度訴字第1115號
公  訴  人  臺灣臺南地方法院檢察署檢察官
被      告  甲○○
                    （現於臺灣臺南看守所羈押中）
指定辯護人  王銀村  律師
被      告  己○○
                  （現因另案臺灣臺南監獄臺南分監執行中）
指定辯護人  陳郁芬  律師
上列被告因準強盜案件，經檢察官提起公訴（九十四年度偵字第
五二八九號），本院判決如下：
    主  文
甲○○共同攜帶凶器竊盜，處有期徒刑壹年陸月。
己○○共同攜帶兇器竊盜，因防護贓物、脫免逮捕，而當場施以
強暴，處有期徒刑柒年貳月。
    事  實
一、甲○○前於民國（下同）八十年間，因違反懲治盜匪條例等
    案件，經臺灣高等法院台南分院以八十四年度聲字第二九三
    號裁定應執行有期徒刑十九年六月，褫奪公權十年確定，嗣
    於九十三年四月一日因縮短刑期假釋出監並付保護管束，尚
    在保護管束期間，仍不知悔改；己○○於八十年間，亦因違
    反懲治盜匪條例等案件，經臺灣高等法院台南分院以八十六
    年度聲字第八號裁定應執行有期徒刑二十年，褫奪公權十年
    確定，其後於九十二年十一月十八日因縮短刑期假釋出監並
    付保護管束，在保護管束期間，亦不知悔改。
二、甲○○、己○○基於意圖為自己不法所有之犯意聯絡及行為
    分擔，於九十四年二月二十四日下午四時許，由己○○駕駛
    甲○○所有車牌號碼九四０八—ＪＧ號之自小客車（下簡稱
    系爭自小客車）搭載甲○○，行至台南縣永康市○○○路一
    ０三三號前，見丁○○所有車牌號碼Ｊ九—一二二九號自小
    客車（下簡稱被竊車輛）停放於路旁，認有機可趁，由己○○將系爭自小客車未熄火暫停於被竊車輛前把風，甲○○則
    攜帶客觀上足以作為凶器之中心定點器下車，甲○○先持中
    心定點器刺破被竊車輛之車窗後，進入車內，再以前開中心
    定點器撬開駕駛座旁電動窗之控制開關，並將控制開關連同
    電線拔起，又以前開中心定點器撬開行車電腦，並連同電線
    一併拉起而竊取得手（毀損罪嫌部分，未據告訴）。甲○○
    尚未離開現場之際，為車主丁○○及友人戊○○發覺，戊○○立即高喊「有賊」，隨後追躡欲逮捕甲○○並要求將竊取
    之財物返還，未幾，因戊○○追躡不及甲○○，而將留在系
    爭自小客車內把風之己○○誤認為民眾，佇立在系爭自小客
    車左前保險桿前，示意己○○協助逮捕甲○○，己○○在眼
    力所及之處，知悉戊○○正追躡逮捕甲○○，竟為脫免甲○○遭逮捕及防護贓物，遂單獨另行起意，當場駕駛系爭自小
    客車向前以車頭推擠逼退戊○○停止逮捕行動，詎因撞及戊○○之腿部，致戊○○趴臥在系爭自小客車之前擋風玻璃及
    引擎蓋上，並以雙手抓握雨刷，己○○見狀以左右轉動方向
    盤極力擺動車身之強暴方式，致戊○○抓握之雨刷斷裂而遭
    甩落在地，造成其受有後頭部挫傷併血腫等傷害（傷害部分
    未據告訴），己○○迨至戊○○摔落後，未停車察看，即趁
    隙加速往前搭載甲○○上車後迅速逃離現場，竊得之行車電
    腦及電動窗戶開關（連同電線）變賣後供二人朋分花用。
三、案經丁○○訴由臺南縣警察局永康分局報告臺灣臺南地方法
    院檢察署檢察官偵查起訴。
    理  由
壹、認定犯罪事實所憑之證據及理由
一、被告甲○○共同攜帶凶器竊盜部分
  (一)訊據被告甲○○對於前開與被告己○○共同竊盜部分之犯罪
    事實，於本院準備程序及審理時固不否認，辯稱：竊盜所用
    之中心定點器，並非凶器云云，惟查：按刑法第三百二十一
    條第一項第三款之攜帶兇器加重竊盜罪，係以行為人攜帶兇
    器竊盜為其加重條件，此所謂兇器，其種類並無限制，凡客
    觀上足對人之生命、身體、安全構成威脅，具有危險性之兇
    器均屬之，且祇須行竊時攜帶此種具有危險性之兇器為已足
    ，並不以攜帶之初有行兇之意圖或為被告所有為必要（最高
    法院七十九年度台上字第五二五三號判例可資參照）。查被
    告甲○○供承係以中心定點器，刺破被竊車輛之車窗玻璃，
    進入車內後，復以前開中心定點器撬開駕駛座旁電動窗之控
    制開關，並將控制開關連同電線拔起，再以前開中心定點器
    撬開行車電腦，並連同電線一併拉起之方式竊盜，然衡之常
    理，自小客車之車窗玻璃多採用安全玻璃，厚度及硬度相當
    ，應非一般工具可以輕易破壞，若非十分尖銳、相當硬度之
    利器，應不足以如此輕易迅速破壞車窗玻璃，且被竊車輛之
    電動車窗開關及行車電腦均以密合之方式，裝置於車門飾板
    內以及副駕駛座前置物箱內，被告甲○○尚可以中心定點器
    將車門飾板及置物箱之內裝接縫輕易撬開，更顯見中心定點
    器十分尖硬銳利。再觀之被告甲○○之辯護人於本院準備程
    序時所提出之中心定點器附圖，其前端確實裝置有鐵片，有
    前開附圖在卷可稽，益徵被告甲○○持以竊盜之工具，樣式
    必呈鋒利之銳角狀、具相當硬度之金屬製品，倘用以行兇，
    足以對人之生命、身體造成傷害，依社會通常觀念可作為兇
    器使用，自屬兇器無訛，因此，被告甲○○抗辯所持之工具
    ，並非凶器云云，顯不足採。
  (二)又查，證人即被竊車輛車主丁○○於本院審理時證述：「只
    有玻璃破掉，電動窗的開關整個挖走，應該是要用工具挖才
    能挖的起來」、「電腦在車內地毯的下面，小偷用刀（類）
    將地毯劃破之後，再用工具將車用電腦竊走，徒手沒有辦法
    偷走」等語明確，被告己○○亦於本院審理時對於共同攜帶
    凶器竊盜乙節有犯意聯絡與行為分擔之事實（詳如後述），
    並供述：「我認為甲○○應該有拿工具去偷東西，不然他不
    可能拿石頭敲破車窗去偷東西」等語無誤，益證被告甲○○
    竊盜所攜帶之工具確屬凶器無疑。
  (三)此外，復有被竊車輛之公路監理電子閘門查詢資料一紙在卷
    可參，綜上各情相互勾稽，足認被告甲○○確有與被告己○○共同攜帶凶器竊盜之加重竊盜犯行。
二、被告己○○共同攜帶凶器竊盜部分
  (一)被告己○○對於與被告甲○○共同攜帶凶器竊盜乙情均坦承
    不諱，並供承「我認為甲○○應該有拿工具去偷東西，不然
    他不可能拿石頭敲破車窗去偷東西」等語明確，核與證人甲○○於本院審理時證述：「（你們在車上往台南方向回頭開
    車時，看到丁○○的車子，你們同時看到，或是你看到的）
    我看到的，我叫他停車，我要下車偷東西之前，我有跟他說
    我要去拿東西，叫他等一下，他應該知道我是要去偷東西」
    、「（若沒有攜帶任何工具，是否可能破壞車窗進入偷竊）
    不可能」、「（你們停車的附近除了被害人的車子，有無其
    他東西？）那附近都是田、樹，只有被害人的車子」、「（
    你有無跟己○○說要偷車子的後視鏡、雨刷等東西）沒有」
    、「（會不會徒手開車門）不會」等語相符，足證被告己○○對於與被告甲○○共同攜帶凶器竊盜乙節，確有認識。
  (二)再質之證人丙○○於本院審理時到庭證稱：「我是經過，有
    看到一個婦人（即被害人戊○○）倒在路邊，看到加害人（
    即被告甲○○）一直跑」、「（有無看到跑得人（即被告甲○○）跑上那輛自小客車）有」、「（上什麼車）就是我寄
    下車牌的那部車（即系爭自小客車）」、「（那個人在前面
    跑，那部自小客車是否從後面過去）是」等語，證人即被害
    人丁○○亦於審理時到庭證稱：「（該自小客車撞倒戊○○
    時，行竊的小偷是否已經上車）還沒有，偷的那個人士撞倒
    戊○○後才上車的」等語明確，益徵被告己○○乃擔任把風
    者亦明。
  (三)綜上各節以觀，被告己○○所為前開自白，核與證人丙○○
    、丁○○之證述、證人即同案被告甲○○之證詞相符，應屬
    可採，事證明確，犯行應堪認定。
三、被告己○○加重準強盜部分
  (一)訊據被告己○○對於單獨另行起意，為脫免共同被告甲○○
    遭逮捕及防護贓物，而當場對戊○○施以強暴之犯行部分，
    均矢口否認，並辯稱：戊○○擋在前面，伊從左邊繞過去，
    戊○○剛好跳上系爭自小客車引擎蓋，並非故意衝撞之云云
    。
  (二)按被告於某日夜問夥同不知姓名四人，攜帶兇器，侵入某甲
    家行竊，被事主驚覺追呼，某乙聞聲幫同追趕，將其捉獲，
    被告情急，用刀扎傷某乙右臀，掙脫逃逸之事實，其所犯為
    準強盜罪；上訴人等結夥於夜間侵入鐵工廠行竊，得手後正
    在攜贓越牆逃逸之際，即被該廠守衛發覺，跟蹤追捕，由同
    夥下手用棍擊傷該守衛倒地，上訴人則在旁喝打，脫免逮捕
    等情，如果無訛，則上訴人等所犯刑法第三百二十九條之準
    強盜罪（最高法院二十五年上字第六六二六號、四十八年台
    上字第八七八號）。換言之，刑法第三百二十九條之「脫免
    逮捕」包含避免共犯之被逮捕在內，而施強暴脅迫之對象，
    不限於竊盜之被害人，追躡之第三人亦包含在內（褚劍鴻，
    刑法分則釋論（下冊），八十一年十一月增訂版，第一一五
    三頁，可資參照）。
  (三)查被告己○○供稱：「我急著要去載甲○○，因我我看他跑
    得很快，應該是被失主發現，我想載他逃離現場」等情，核
    與證人即遭被告己○○衝撞之戊○○到庭證述：「剛開始我
    以為是他的朋友，我跟丁○○說他車上有朋友，為何不請他
    下來坐，他說他車上沒有朋友，後來就喊抓賊，之後我看到
    那個小偷慢慢走出車子，我跟在後面慢慢走，我問他偷的東
    西為何不還給人家，我就一直罵他，他頭看著我慢慢倒退走
    ，我以為丁○○前面停的車子是路人，我敲車門希望他幫我
    抓賊，結果他看到我站在他前面，就開車朝我撞過來」、「
    （去追小偷時，有無喊抓賊，讓人家知道你是在追小偷）有
    」、「是我示意要他（即被告己○○）幫我抓小偷（即被告
    甲○○），他才開過來，我當時擋在車子前面」等語相符，
    亦經證人丁○○於審理時到庭證述：「當時戊○○在那輛車
    的前方路邊，她在追小偷，後來那部車沿著路邊開向戊○○
    ，並沒有往車道裡面切，‧‧‧，當時戊○○因為感覺追不
    到那個小偷，所以停下來轉頭時，剛好與那部車面對面，然
    後戊○○被車子撞到」等語大致相符，足證被告己○○於被
    害人戊○○敲打系爭自小客車引擎蓋，示意協助逮捕被告甲○○時，確已發現同案被告甲○○於竊盜得手後，正遭戊○○追躡逮捕中至明。
  (四)又參以證人戊○○到庭證述：「當時我站在車子正前方，敲
    引擎蓋，以肢體動作示意請他幫我抓賊，沒想到他就朝我開
    過來，我就趴上引擎蓋‧‧‧」等語，而證人丁○○經隔離
    訊問亦證述：「（看到那部車行駛時，在不撞到你和戊○○
    的情形下，可以往車道開，或是他是要朝戊○○的方向開）
    我覺得他不撞到的原則下，車速慢可以切出，若是車速快就
    切不出來」、「（車輛的前面有無停放其他車輛或障礙物）
    沒有」等語無訛，查證人與被告己○○素昧平生，並無任何
    糾紛，又屬親身見聞之人，且二名證人經隔離訊問，並經交
    互詰問程序後，所為之證述關於細節部分亦相互吻合，應堪
    採信，因此，足認被告己○○明知戊○○正在逮捕同案被告
    甲○○中，為脫免被告甲○○遭戊○○逮捕及防護贓物，明
    知可以採取繞過證人戊○○之方式，以逃離現場，竟駕駛系
    爭自小客車推擠戊○○之方式，施以強暴至為灼然。
  (五)雖被告己○○抗辯：若是故意衝撞，證人戊○○必定骨折云
    云，然查，以汽車故意衝撞是否絕對造成骨折之結果，應非
    必然，況證人戊○○於本院審理時亦證稱其膝蓋確實因被告
    己○○以車頭推擠之方式，而受有淤傷，且迨至戊○○因被
    告己○○以車頭推擠之故，而順勢趴臥於系爭自小客車之前
    擋風玻璃及引擎蓋上，並以雙手抓握雨刷之際，被告己○○
    更以左右快速搖擺方向盤、擺動車身以甩落戊○○之方式，
    施以強暴手段，此亦經證人戊○○到庭證述：「（被拖行多
    遠後掉落地面？）約拖了兩枝電線桿間的距離」、「從我敲
    引擎蓋到我掉下來，過程中我還有拍打擋風玻璃開車的人要
    停車，但我看得出來他很驚慌，將方向盤左右轉動要把我甩
    下來，前後約一、二分鐘」、「（確定開車的人有將車子左
    右甩動）是，所以我才會將雨刷連同雨刷座拔起，並不是將
    雨刷折斷」、「（你拍打時，他有無停車）沒有。他繼續甩
    」、「（他趴在引擎蓋上抓住雨刷時，是否被開車的人甩的
    掉下來或是沒有力氣掉下來）他將我甩下來」、「（掉下來
    時，他有無停車看你受傷的情況）沒有」等語，同與證人丁○○隔離訊問所為證述：「（該部自小客車撞到戊○○後，
    有無要停止的意思？）沒有停止的意思，等到把戊○○甩到
    地面後才加速離開」等語大致相符，而被告己○○於本院審
    理時亦供承：「（戊○○跳上你的車，你仍不停車，是為了
    急著載甲○○逃離現場）是」等情，倘若被告己○○無脫免
    被告甲○○遭逮捕及防護贓物，而對戊○○施以強暴之意思
    ，乃無意撞及戊○○，則被告己○○本可停車，讓戊○○安
    全下車，而非以快速左右扭轉方向盤擺動車身之方式甩落戊○○至明，益證被告己○○確有脫免被告甲○○遭逮捕及防
    護贓物，而對戊○○施以強暴之犯行。
  (六)至被告己○○又辯稱：係戊○○自行跳上系爭自小客車引擎
    蓋云云，惟查，業經證人戊○○否認在卷，且衡之當時情形
    ，證人戊○○原不知被告己○○與被告甲○○係屬同夥，又
    係一般婦女，而非身強體壯之男子，被竊車輛更非其所有之
    物品，何需不顧自身安全，跳上系爭自小客車引擎蓋，況查
    戊○○係站立在系爭自小客車左車頭前，身後即是正常車道
    ，若非被告己○○故意以車頭逼迫戊○○停止逮捕被告甲○○之行動，戊○○理應可以選擇往後退到身後車道以避開系
    爭自小客車之行進，因此，被告己○○前開所辯，顯不合常
    情，應屬事後卸責之詞，尤難採信。
  (七)綜上各情相互勾稽，可知被告己○○為脫免同案被告甲○○
    遭逮捕及防護贓物，而對逮捕之人即戊○○，施以強暴，應
    堪認定。
貳、論罪科刑之理由
一、按刑法第三百二十九條所謂當場，固不以實施竊盜或搶奪者
    尚未離去現場為限，即已離盜所而尚在他人跟蹤追躡中，仍
    不失為當場；又因竊盜要脫免逮捕或湮滅罪證而當場實施強
    暴脅迫論以強盜之規定，應以實施強暴脅迫之人為限；又竊
    盜或搶奪之行為者，對於其他共犯因防護贓物、脫免逮捕或
    湮滅罪證而當場施以強暴脅迫之行為，須具有意思之聯絡，
    且共同實施，始應共負刑法第三百二十九條規定之準強盜罪
    之責任（最高法院八十六年度台上字第三二八０號、五十二
    年度台上字第一０二六號、九十三年度台上字第四四五四號
    判決要旨參照）。核被告甲○○所為係犯刑法第三百二十一
    條第一項第三款之攜帶凶器加重竊盜罪；核被告己○○所為
    ，係犯刑法第三百三十條第一項、第三百二十九條之攜帶凶
    器竊盜因防護贓物、脫免逮捕，而當場施以強暴之加重準強
    盜罪。而被告竊取行車電腦、電動車窗開關（包含電線），
    係利用同一機會，在同一時地就同一犯罪構成事實，本於單
    一攜帶凶器竊盜之犯意接續進行，以實現同一犯罪要件之單
    一行為，為接續犯，應論以單一罪。又被告甲○○與己○○
    對於攜帶凶器竊盜之犯行，有犯意聯絡及行為分擔，均應論
    以共同正犯。而被告己○○為脫免被告甲○○遭逮捕及防護
    贓物，當場施以強暴之犯行，因與被告甲○○並無犯意聯絡
    ，業經證人戊○○、丁○○、丙○○證述被告己○○駕駛系
    爭自小客車衝撞戊○○時，被告甲○○並未在車內乙情明確
    ，且經蒞庭檢察官當庭減縮被告甲○○關於加重準強盜部分
    之起訴，故僅單獨論以被告己○○犯有加重準強盜罪，附此
    敘明。
二、爰審酌被告甲○○、己○○分別有事實欄所載之素行，有臺
    灣臺南地方法院檢察署刑案資料查註紀錄表及臺灣高等法院
    被告全國前案紀綠表在卷可憑，其中被告甲○○、己○○犯
    本案時均在保護管束期間，猶不知悔改，正值壯年，卻不思
    以己力賺取金錢，貪圖一己私利，即共同攜帶凶器竊取他人
    之動產，經被害人發現後，被告己○○竟為脫免同案被告甲○○遭逮捕及防護贓物，而當場施以強暴行為之犯罪手段，
    致被害人戊○○受有身體傷害，暨其等竊取財物之價值非微
    ，犯罪所生危害非輕，迄今尚未賠償被害人所受之損害及犯
    罪後飾詞狡辯，未見悔意等一切情狀，分別量處被告如主文
    所示之刑，以資懲儆。至公訴人對被告甲○○具體求刑十年
    ，然因被告甲○○涉犯加重準強盜罪部分，業經蒞庭檢察官
    當庭減縮，已見前述，因此，本院審酌上情，量處如主文所
    示之刑，罪刑應屬相當。至被告所有供本件攜帶凶器竊盜所
    用之中心定點器，因未據扣案，且無從證明現存在何處，為
    免將來執行之困難，爰不另為沒收之諭知，附此敘明。
據上論斷，應依刑事訴訟法第二百九十九條第一項前段，刑法第
二十八條、第三百二十一條第一項第三款、第三百二十九條、第
三百三十條第一項，判決如主文。
本案經檢察官乙○○到庭執行職務。
中    華    民    國    95    年    1    月    5    日
              刑事第九庭    審判長法  官  蔡奇秀
                                  法  官  楊佳祥
                                  法  官  黃欣怡
以上正本證明與原本無異
如不服本判決應於送達後十日內向本院提出上訴狀
                                  書記官  陳怡吟
中    華    民    國    95    年    1    月    5    日
附錄法條：
中華民國刑法第321條
犯竊盜罪而有左列情形之一者，處6月以上、5年以下有期徒刑：
三、攜帶兇器而犯之者。
中華民國刑法第329條
竊盜或搶奪，因防護贓物、脫免逮捕或湮滅罪證，而當場施以強
暴脅迫者，以強盜論。
中華民國刑法第330條
犯強盜罪而有第321條第1項各款情形之一者，處7年以上有期徒
刑。
前項之未遂犯罰之。


司法院資訊處製作；財團法人民間司法改革基金會備份。
